臺北高等行政法院裁定　　　　　　　　　　　　　　　九十年度訴字第六六九八號
　　原　　　告　甲○○
　　被　　　告　勞工保險局
　　代　表　人　廖碧英
右當事人間因勞保事件，原告不服行政院勞工保險委員會中華民國九十年十月九日台
八十九訴字第○○四五四三七號訴願決定，提起行政訴訟。本院裁定如左：
    主  文
原告之訴駁回。
訴訟費用由原告負擔。
    理  由
一、按「原告之訴，有起訴不備其他要件者，行政法院應以裁定駁回之。」行政訴訟
    法第一百零七條第一項第十款定有明文。次按行政處分於法定救濟期間過後，即
    發生不可爭力（學說上亦稱之「形式確定力」），處分相對人即不得再對之表示
    不服（訴願法第十四條第一項參照），除非經原處分機關或其上級機關依職權予
    以撤銷或變更（行政程序法第一百十七條參照），行政處分所規制之公法法律關
    係即就此確定。職是，處分相對人如於行政處分發生形式確定力後，始向行政法
    院起訴請求撤銷系爭行政處分，或者訴請判決命有權機關重為行政處分時，即牴
    觸行政處分形式確定力之內涵，而屬本款「起訴不備其他要件」之情形。
二、本件事實經過：
  Ａ、本件原告之配偶林淑華因罹患胃癌併卵巢轉移及子宮肌瘤於民國（下同）八十
      八年五月二十四日申請殘廢給付（受理號碼：00000000號），並檢送
      財團法人基督教門諾會醫院出具之殘廢診斷書為證，經被告於八十八年六月二
      日依勞工保險殘廢給付標準表第五十一項核定發給第十一等級殘廢給付，原告
      之配偶亦於同年月二十四日兌領，林淑華及其所屬之工會均未於六十日內向勞
      工保險監理委員會申請審議表示不服。
  Ｂ、嗣後林淑華於八十九年一月六日死亡，其投保單位於八十九年一月二十七日再
      次檢送財團法人基督教門諾會醫院出具之殘廢診斷書，代表原告再次以前述病
      症致殘申請殘廢給付，案經被告依勞工保險條例第二十一條第一項規定，以原
      告係於其配偶死亡後申請殘廢給付核定不予給付，原告不服，乃向勞工保險監
      理委員會申請審議，經該會以原告審議理由，係對被告八十八年六月二日之核
      定表示不服，惟已逾勞工保險爭議事項審議辦法第三條第一項所定之六十日申
      請期限，應不予受理，而審定駁回，原告不服提起訴願，經行政院勞工委員會
      亦以其對於已經確定之同一事件更行提起行政救濟，應不予受理，決定駁回在
      案。原告於收受訴願決定書後，猶未甘服，遂於法定期間內向本院提起行政訴
      訟。
三、原告就本案所提出之法律主張：
  Ａ、勞工保險爭議事項審議辦法第三條第一項逾越母法勞工保險條例之授權，依照
      行政程序法第五十八條第一項第一款、第二款之規定，該辦法顯然牴觸母法之
      授權而無效。
  Ｂ、勞工保險爭議事項審議辦法應僅得依據勞工保險條例之精神，訂立適當衡量保
      險給付之標準，以監督勞保給付之審議，故其規定申請審議之期間限制，剝奪
      原告訴願權益，顯非適法。
  Ｃ、勞工保險爭議事項審議辦法中並無非經該審議程序不得訴願之規定，因此被告
      以原告已逾越審議救濟期間，案件已告確定，不得訴願，實於法無據。此外，
      被告於八十八年六月二日核發給付時，並未就原告對該給付不服時為救濟途徑
      或救濟期間之教示，依照行政程序法第九十八條第二項之規定，被告不得主張
      原告違誤救濟期間，而原告於原核發處分作成後一年期間內提起訴願，係符合
      行政程序法第九十八條第三項之規定，其訴願自屬合法。
  Ｄ、原處分及訴願決定所依據之行政院勞工委員會八十三勞保二字第二九○六五號
      函釋屬於行政規則，並非授權命令，不得以之限制原告權益。
四、本院之判斷：
  Ａ、按「勞工保險爭議事項審議辦法，由中央主管機關擬訂，報請行政院核定之。
      」為勞工保險條例第五條第三項所明定，而勞工保險爭議事項審議辦法第一條
      亦表明：「本辦法依勞工保險條例第五條第三項規定訂定之」，參照司法院釋
      字五三八號解釋以及釋字第三九四號解釋意旨，此項授權條款雖未就授權之內
      容與範圍為規定，惟依勞工保險條例之法律整體解釋，應可推知立法者有意授
      權主管機關，就有關勞工保險給付爭議事項之審查程序、申請審議所需備置之
      文書表件、審查機構之組織等事項，依其行政專業之考量，訂定法規命令，以
      資規範，就授權明權性而言尚無違背。是以勞工保險爭議事項審議辦法第三條
      第一項有關「六十天申請審議期間」之規定，仍屬於前述勞工保險給付爭議審
      查之程序事項，並未逾越勞工保險條例之授權範圍。原告主張上開規定逾越母
      法之授權，有違法律保留原則云云，其法律見解，應非正確，爰在此合先敘明
      。
  Ｂ、而本件被告於八十八年六月二日依勞工保險殘廢給付標準表第五十一項核定發
      給殘廢給付後，原告或原告之妻林淑華未於接獲勞保局核定通知之翌日起六十
      日內，向勞工保險監理委員會申請審議，該核給處分即因「法定救濟期間經過
      」而發生形式確定力，原告即不得對再該處分有所爭執，本件審議決定與訴願
      決定以此為由駁回原告之審議、訴願之請求，並無違誤，應予維持。
  Ｃ、其次，原告另外所提出的兩項程序爭議，雖與系爭處分已確定不得再行爭執之
      結論無直接關聯，但本院認為仍有說明的必要。
    １、關於以向勞工保險監理委員會申請審議為訴願之前置程序部分：
      ａ、按照訴願法第一條第一項之規定「人民對於中央或地方機關之行政處分，
          認為違法或不當，致損害其權利或利益者，得依本法提起訴願。但法律另
          有規定者，從其規定」，人民對於行政處分不服，原則上應依訴願法尋求
          救濟，惟其他法律有特別規定時（包括毋庸經訴願即得直接提起行政訴訟
          以及提起訴願前尚應踐行其他前置程序二種情形），則應該優先適用特別
          法所規定之救濟程序。
      ｂ、勞工保險爭議事項審議辦法並未牴觸授權母法勞工保險條例之規定，本院
          前已說明，是以該審議辦法之法律性質是具有外部拘束力的「法規命令」
          除申請審議之人民即應受該審議辦法之拘束外，其亦屬於前揭訴願法第一
          條第一項所稱的「特別規定」，即應該先適用該辦法提起審議後，始得依
          據訴願法提起訴願。
      ｃ、職此，原告謂法令並無應先申請審議始得提起訴願之規定，而認為其行政
          救濟之權利受侵害云云，應屬於誤解。
    ２、關於原核給處分並無救濟途徑或救濟期間之教示部分：
        「處分機關未告知救濟期間或告知錯誤未為更正，致相對人或利害關係人遲
        誤者，如自處分書送達後一年內聲明不服時，視為於法定期間內所為。」雖
        為行政程序法第九十八條第三項所明定，惟行政程序法第一百七十五條規定
        ：「本法自中華民國九十年一月一日施行。」，因此於九十年一月一日行政
        程序法正式施行之前，行政機關並不負有於行政處分上記載救濟途徑或救濟
        期間之義務。本件原核發殘廢之處分係於八十八年六月二日作成，係於行政
        程序法施行之前，故其無記載救濟途徑或救濟期間之教示，尚不能謂其違法
        。同時，原告主張對行政程序法施行前作成之核給殘廢給付處分，應適用行
        政程序法第九十八條第三項延長救濟期間為原處分送達後一年，即屬無理由
        。
  Ｄ、此外原告於八十九年一月二十七日所為殘廢給付之再次申請，形式上亦符合在
      行政程序法體系中「行政程序重開」（請求行政機關重新開始開始行政程序）
      之外觀，不過本院認為「行政程序之重開」依法必須具備一定之構成要件，本
      件亦不符合行政程序再開之要件，爰在此併予說明之。
    １、行政程序法第一百二十八條規定：「行政處分於法定救濟期間經過後，具有
        下列各款情形之一者，相對人或利害關係人得向行政機關申請撤銷、廢止或
        變更之。但相對人或利害關係人因重大過失而未能在行政程序或救濟程序中
        主張其事由者，不在此限。一、具有持續效力之行政處分所依據之事實事後
        發生有利於相對人或利害關係人之變更者。二、發生新事實或發現新證據者
        ，但以如經斟酌可受較有利益之處分者為限。三、其他具有相當於行政訴訟
        法所定再審事由且足以影響行政處分者（第一項）。前項申請，應自法定救
        濟期間經過後三個月內為之；其事由發生在後或知悉在後者，自發生或知悉
        時起算，但自法定救濟期間經過後已逾五年者，不得申請（第二項）」。
    ２、就本案事實經過觀之，本案並無處分確定後情事變更、發現新事實或新證據
        或有其他相當於再審事由而足以影響行政處分之情事，況且原告及其妻林淑
        華於被告八十八年六月二日發給殘廢給付後，即於同年月二十四日兌領，而
        未循任何行政救濟途徑表示不服，究此情節，應認為原告未能在行政程序或
        救濟程序中主張其事由，係有重大過失，因此本件原告第二次就其妻林淑華
        之殘廢給付申請，並不符合行政程序法行政程序重開之要件。
五、據上論結，原核給給付處分已經確定，原告不得再行爭執，原告再次申請殘廢給
    付亦不符合「行政程序重開」之要件，其訴應予駁回，原審議決定及訴願決定作
    成程序上不受理之決定，於法並無違誤。原告復對之提起行政訴訟，顯非合法，
    應予駁回。
六、依行政訴訟法第一百零七條第一項第十款、第一百零四條、民事訴訟法第九十五
    條、第七十八條，裁定如主文。
中　　　華　　　民　　　國　　九十一　　年　　　十　　　月　　二十四　　日
                                  臺北高等行政法院  第五庭
                                            審判長  法  官　張瓊文
      　　　　　　　　　　　　　　　　　　　　      法　官　黃清光
      　　　　　　　　　　　　　　　　　　　　      法　官　帥嘉寶
右為正本係照原本作成。
如不服本裁定，應於送達後十日內向本院提出抗告狀（須按他造人數附繕本）。
中　　　華　　　民　　　國　　九十一　　年　　　十　　　月　　二十九　　日
                                                    書記官  林麗美
